---
title: "Statistical Analysis"
author: "Jennifer Molinet"
date: "2025-03-27"
output: html_document
---

```{r setup, include=FALSE}
knitr::opts_chunk$set(echo = TRUE)
```

The different statistical analyses performed are presented below.

**Libraries**

```{r}
library(easynls)
library(reshape2)
library(ggplot2)
suppressMessages(library(plyr))
suppressMessages(library(tidyverse))
suppressMessages(library(ggpubr))
suppressMessages(library(car))
library(dunn.test)
library(glmmTMB)
library(lattice)
suppressMessages(library(DHARMa))
```

**SECTION 1**

```{r}
output_dir <- "../results/Section1/"
input_dir <- "../data/Section1"
```

**Loading data**
```{r}
file_path <- file.path(input_dir, "Kinetic_parameters.txt")
d <- read.table(file_path, header = TRUE, stringsAsFactors = FALSE)
head(d)
```
**Analyzing growth rates at different temperatures**

```{r}
d$Specie <- ordered(d$Specie, levels = c("SE","SU","SA","SK","SJ","SM","SP","SC"))
d$Temperature <- as.character(d$Temperature)
```

We first analyzed whether there are significant differences between the growth rates for each temperature. As the residuals do not follow a normal distribution and the data do not present a homogeneous variance for all comparisons, we performed Kruskal-Wallis test with Dunn's test for multiple comparisons.

```{r}
d_16 <- d %>% filter(Temperature == "16")
d_18 <- d %>% filter(Temperature == "18")
d_20 <- d %>% filter(Temperature == "20")
d_23 <- d %>% filter(Temperature == "23")
d_25 <- d %>% filter(Temperature == "25")
d_28 <- d %>% filter(Temperature == "28")
d_31 <- d %>% filter(Temperature == "31")
d_34 <- d %>% filter(Temperature == "34")
d_37 <- d %>% filter(Temperature == "37")
d_40 <- d %>% filter(Temperature == "40")

my_anova_16 <- kruskal.test(Rate ~ Specie, data = d_16)
my_anova_18 <- kruskal.test(Rate ~ Specie, data = d_18)
my_anova_20 <- kruskal.test(Rate ~ Specie, data = d_20)
my_anova_23 <- kruskal.test(Rate ~ Specie, data = d_23)
my_anova_25 <- kruskal.test(Rate ~ Specie, data = d_25)
my_anova_28 <- kruskal.test(Rate ~ Specie, data = d_28)
my_anova_31 <- kruskal.test(Rate ~ Specie, data = d_31)
my_anova_34 <- kruskal.test(Rate ~ Specie, data = d_34)
my_anova_37 <- kruskal.test(Rate ~ Specie, data = d_37)
my_anova_40 <- kruskal.test(Rate ~ Specie, data = d_40)

my_anova_16
my_anova_18
my_anova_20
my_anova_23
my_anova_25
my_anova_28
my_anova_31
my_anova_34
my_anova_37
my_anova_40
```

```{r}
# Lista de temperaturas
temperaturas <- c(16, 18, 20, 23, 25, 28, 31, 34, 37, 40)

# Lista para almacenar los resultados
resultados_lista <- list()

# Loop sobre cada temperatura
for (temp in temperaturas) {
  data_name <- paste0("d_", temp)
  
  if (exists(data_name)) {
    d <- get(data_name)
    
    # Aplicar Dunn test
    resultado <- dunn.test(d$Rate, d$Specie, method = "BH", table = FALSE)
    
    # Extraer los nombres de los grupos comparados
    comparaciones <- as.data.frame(do.call(rbind, strsplit(resultado$comparisons, " - ")))
    
    # Extraer los p-values ajustados
    pvalues <- resultado$P.adjusted
    
    # Crear el data frame con los resultados
    tabla_resultados <- data.frame(
      Grupo1 = comparaciones$V1,
      Grupo2 = comparaciones$V2
    )
    
    # Agregar la columna de P-value con el nombre de la temperatura
    tabla_resultados[[paste0("P_value_", temp)]] <- pvalues
    
    # Guardar en la lista
    resultados_lista[[as.character(temp)]] <- tabla_resultados
  }
}

# Unir todas las tablas de resultados en un solo data frame
tabla_resultados_final <- Reduce(function(x, y) merge(x, y, by = c("Grupo1", "Grupo2"), all = TRUE), resultados_lista)

# Ver los primeros resultados
head(tabla_resultados_final)

# Definir el nombre del archivo de salida
output_file <- file.path(output_dir, "DunnTest_Results_1.csv")

# Guardar la tabla en formato CSV
write.csv(tabla_resultados_final, file = output_file, row.names = FALSE)
```
We then analyzed the growth rate by species.

```{r}

# Leer los datos
d <- read.table(file_path, header = TRUE, stringsAsFactors = FALSE)
d$Specie <- ordered(d$Specie, levels = c("SE", "SU", "SA", "SK", "SJ", "SM", "SP", "SC"))
d$Temperature <- as.character(d$Temperature)

# Lista de especies
especies <- c("SE", "SU", "SA", "SK", "SJ", "SM", "SP", "SC")

# Lista para almacenar resultados
resultados_kruskal <- list()

# Loop para Kruskal-Wallis
for (esp in especies) {
  datos <- d %>% filter(Specie == esp)
  
  # Verificar si hay suficientes datos para el test
  if (length(unique(datos$Strain)) > 1) {
    test_result <- kruskal.test(Rate ~ Strain, data = datos)
    
    # Guardar resultados en lista
    resultados_kruskal[[esp]] <- data.frame(
      Especie = esp,
      Chi_squared = test_result$statistic,
      df = test_result$parameter,
      P_value = test_result$p.value
    )
  } else {
    warning(paste("No se puede realizar Kruskal-Wallis para", esp, "por falta de datos suficientes."))
  }
}

# Convertir la lista en un data frame
tabla_resultados_kruskal <- do.call(rbind, resultados_kruskal)

# Definir el nombre del archivo de salida
output_file_kruskal <- file.path(output_dir, "KruskalWallis_Results_Species.csv")

# Guardar la tabla en formato CSV
write.csv(tabla_resultados_kruskal, file = output_file_kruskal, row.names = FALSE)

# Ver los primeros resultados
head(tabla_resultados_kruskal)

```

```{r}

# Leer los datos
d <- read.table(file_path, header = TRUE, stringsAsFactors = FALSE)
d$Specie <- ordered(d$Specie, levels = c("SE", "SU", "SA", "SK", "SJ", "SM", "SP", "SC"))
d$Temperature <- as.character(d$Temperature)

# Lista de especies
especies <- c("SE", "SU", "SA", "SK", "SJ", "SM", "SP", "SC")

# Lista para almacenar resultados
resultados_kruskal <- list()

# Loop para Kruskal-Wallis
for (esp in especies) {
  datos <- d %>% filter(Specie == esp)
  
  # Verificar si hay suficientes datos para el test
  if (length(unique(datos$Strain)) > 1) {
    test_result <- kruskal.test(Rate ~ Temperature, data = datos)
    
    # Guardar resultados en lista
    resultados_kruskal[[esp]] <- data.frame(
      Especie = esp,
      Chi_squared = test_result$statistic,
      df = test_result$parameter,
      P_value = test_result$p.value
    )
  } else {
    warning(paste("No se puede realizar Kruskal-Wallis para", esp, "por falta de datos suficientes."))
  }
}

# Convertir la lista en un data frame
tabla_resultados_kruskal <- do.call(rbind, resultados_kruskal)

# Definir el nombre del archivo de salida
output_file_kruskal <- file.path(output_dir, "KruskalWallis_Results_Temperature.csv")

# Guardar la tabla en formato CSV
write.csv(tabla_resultados_kruskal, file = output_file_kruskal, row.names = FALSE)

# Ver los primeros resultados
head(tabla_resultados_kruskal)

```


```{r}

# Leer los datos
d <- read.table(file_path, header = TRUE, stringsAsFactors = FALSE)
d$Specie <- ordered(d$Specie, levels = c("SE", "SU", "SA", "SK", "SM", "SP", "SC"))
d$Temperature <- as.character(d$Temperature)

# Lista de especies
especies <- c("SE", "SU", "SA", "SK", "SJ", "SM", "SP", "SC")

# Bucle para realizar Dunn's test para cada especie y guardar los resultados en tablas separadas
for (esp in especies) {
  datos <- d %>% filter(Specie == esp)  # Filtrar los datos para la especie actual
  
  # Convertir 'Strain' en factor
  datos$Strain <- as.factor(datos$Strain)

  # Verificar si hay al menos dos grupos con más de una observación
  if (length(unique(datos$Strain)) > 1 && all(table(datos$Strain) > 1)) {
    
    # Ejecutar Dunn's test
    resultado <- dunn.test(datos$Rate, datos$Strain, method = "BH", table = FALSE)
    
    # Verificar si hay resultados de comparaciones
    if (length(resultado$comparisons) > 0) {
      comparaciones <- do.call(rbind, strsplit(resultado$comparisons, " - "))
      
      # Si solo hay una comparación, convertir a matriz
      if (is.null(dim(comparaciones))) {
        comparaciones <- matrix(comparaciones, ncol = 2, byrow = TRUE)
      }

      # Crear un data frame con los resultados
      tabla_resultados <- data.frame(
        Grupo1 = comparaciones[, 1],
        Grupo2 = comparaciones[, 2],
        P_value = resultado$P.adjusted
      )
      
      # Mostrar los resultados en la consola
      print(paste("Resultados de Dunn's test para", esp))
      print(tabla_resultados)
      
      # Guardar la tabla en un archivo CSV con el nombre de la especie
      output_file <- file.path(output_dir, paste0("DunnTest_", esp, "_Results.csv"))
      write.csv(tabla_resultados, file = output_file, row.names = FALSE)
      
      # Mensaje de confirmación
      message(paste("Resultados de Dunn's test para", esp, "guardados en", output_file))
      
    } else {
      warning(paste("No hay comparaciones para", esp))
    }
  } else {
    warning(paste("No se puede realizar Dunn's test para", esp, "debido a grupos insuficientes"))
  }
}

```


Finally, we analyzed the growth rate considering temperature and species as groups.

```{r}
# Leer los datos
d <- read.table(file_path, header = TRUE, stringsAsFactors = FALSE)
d$Specie <- ordered(d$Specie, levels = c("SE", "SU", "SA", "SK", "SM", "SP", "SC"))
d$Temperature <- as.character(d$Temperature)

my_anova_temp <- kruskal.test(Rate ~ Temperature, data = d)
my_anova_temp

my_anova_species <- kruskal.test(Rate ~ Specie, data = d)
my_anova_species
``` 
```{r}
resultado_temp <- dunn.test(d$Rate, d$Temperature, method = "BH", table = FALSE)

# Extraer los nombres de los grupos comparados
comparaciones <- as.data.frame(do.call(rbind, strsplit(resultado_temp$comparisons, " - ")))

# Extraer los p-values ajustados
pvalues <- resultado_temp$P.adjusted


# Crear un data frame con los resultados
tabla_resultados_temp <- data.frame(
  Grupo1 = comparaciones$V1,
  Grupo2 = comparaciones$V2,
  P_value = pvalues
)
tabla_resultados_temp

resultado_species <- dunn.test(d$Rate, d$Specie, method = "BH", table = FALSE)

# Extraer los nombres de los grupos comparados
comparaciones <- as.data.frame(do.call(rbind, strsplit(resultado_species$comparisons, " - ")))

# Extraer los p-values ajustados
pvalues <- resultado_species$P.adjusted


# Crear un data frame con los resultados
tabla_resultados_species <- data.frame(
  Grupo1 = comparaciones$V1,
  Grupo2 = comparaciones$V2,
  P_value = pvalues
)
tabla_resultados_species
```
**Thermal parameters analysis**

**Loading data**
```{r}
file_path <- file.path(input_dir, "Thermal_parameters.txt")
data <- read.table(file_path, header = TRUE, stringsAsFactors = FALSE)
data$Specie <- ordered(data$Specie, levels = c("SE", "SU", "SA", "SK", "SJ","SM","SP","SC"))
head(data)
```

Overlapping of confidence intervals of thermal parameters

```{r}
# Tamaño de muestra y grados de libertad
n <- 3
df <- n - 1

# Nivel de confianza del 95%
confidence_level <- 0.95
t_value <- qt(1 - (1 - confidence_level) / 2, df)

# Calcular los intervalos de confianza
data$rmax_ci_lower <- data$rmax_mean - t_value * data$rmax_se
data$rmax_ci_upper <- data$rmax_mean + t_value * data$rmax_se

data$topt_ci_lower <- data$topt_mean - t_value * data$topt_se
data$topt_ci_upper <- data$topt_mean + t_value * data$topt_se

data$ctmin_ci_lower <- data$ctmin_mean - t_value * data$ctmin_se
data$ctmin_ci_upper <- data$ctmin_mean + t_value * data$ctmin_se

data$ctmax_ci_lower <- data$ctmax_mean - t_value * data$ctmax_se
data$ctmax_ci_upper <- data$ctmax_mean + t_value * data$ctmax_se

head(data)

write.table(data, file = "TPC_CI.txt", quote = FALSE, row.names = FALSE)

SE_opt <- data %>% filter(Specie == "SC") %>% select(Strain, ctmax_ci_lower, ctmax_ci_upper)

# Crear una función para verificar el solapamiento de intervalos
check_overlap <- function(lower1, upper1, lower2, upper2) {
  return(!(upper1 < lower2 || upper2 < lower1))
}

# Inicializar una lista para almacenar los resultados de los pares comparados
pairwise_comparison <- data.frame(
  Strain1 = character(),
  Strain2 = character(),
  Overlap = logical(),
  stringsAsFactors = FALSE
)

# Comparar cada cepa con todas las demás
for (i in 1:(nrow(SE_opt)-1)) {
  for (j in (i+1):nrow(SE_opt)) {
    overlap <- check_overlap(SE_opt$ctmax_ci_lower[i], SE_opt$ctmax_ci_upper[i], 
                             SE_opt$ctmax_ci_lower[j], SE_opt$ctmax_ci_upper[j])
    pairwise_comparison <- rbind(pairwise_comparison, data.frame(
      Strain1 = SE_opt$Strain[i],
      Strain2 = SE_opt$Strain[j],
      Overlap = overlap
    ))
  }
}

# Mostrar los resultados de los pares comparados
print(pairwise_comparison)
```

Finally, we evaluated statistical differences between species for each thermal parameter using Kruskal Wallis rank sum test and Dunn's test with Benjamini-Hochberg correction for multiple pairwise comparisons for thermal parameters.

**Loading data**
```{r}
file_path <- file.path(input_dir, "Thermal_performance.txt")
data <- read.table(file_path, header = TRUE, stringsAsFactors = FALSE)
data$Specie <- ordered(data$Specie, levels = c("SE", "SU", "SA", "SK", "SJ","SM","SP","SC"))
head(data)
```

Kruskal Wallis test

```{r}
my_anova_rmax <- kruskal.test(rmax ~ Specie, data = data)
my_anova_topt <- kruskal.test(topt ~ Specie, data = data)
my_anova_ctmin <- kruskal.test(ctmin ~ Specie, data = data)
my_anova_ctmax <- kruskal.test(ctmax ~ Specie, data = data)
my_anova_thermal <- kruskal.test(thermal_tolerance ~ Specie, data = data)
my_anova_breadth <- kruskal.test(breadth ~ Specie, data = data)

(my_anova_rmax)
(my_anova_topt)
(my_anova_ctmin)
(my_anova_ctmax)
(my_anova_thermal)
(my_anova_breadth)
```

Dunn's test

```{r}
# Lista de parámetros a analizar
parametros <- c("rmax", "topt", "ctmin", "ctmax", "thermal_tolerance", "breadth")

# Lista para guardar los resultados
lista_resultados <- list()

# Loop para cada parámetro
for (param in parametros) {
  resultado <- dunn.test(data[[param]], data$Specie, method = "BH", table = FALSE)
  
  # Extraer los nombres de los grupos comparados
  comparaciones <- as.data.frame(do.call(rbind, strsplit(resultado$comparisons, " - ")))
  
  # Extraer los p-values ajustados
  pvalues <- resultado$P.adjusted
  
  # Crear un data frame con los resultados
  tabla_resultados <- data.frame(
    Grupo1 = comparaciones$V1,
    Grupo2 = comparaciones$V2,
    P_value = pvalues
  )
  
  # Guardar el resultado en la lista
  lista_resultados[[param]] <- tabla_resultados
}

lista_resultados$rmax
lista_resultados$topt
lista_resultados$ctmin
lista_resultados$ctmax
lista_resultados$thermal_tolerance
lista_resultados$breadth

```

**SECTION 2**

```{r}
output_dir <- "../results/Section2/"
input_dir <- "../data/Section2"
```

**Loading data**
```{r}
file_path <- file.path(input_dir, "Kinetic_parameters.txt")
datos <- read.table(file_path, header = TRUE, stringsAsFactors = FALSE)
datos$Species <- ordered(datos$Species, levels = c("SE", "SU", "SA", "SK", "SJ","SM","SP","SC"))
head(datos)
```

To test the effects of temperature and evolution condition on relative fitness, we performed a generalized linear mixed model with Student-t distribution, including as random effects strains and species.

```{r}
reduced_model <- glmmTMB(Rate_fitness ~ 1 + (1|Species/Highlight), family = t_family(link = "identity"), data = datos)
null_model1 <- glmmTMB(Rate_fitness ~ Condition + (1|Species/Highlight), family = t_family(link = "identity"), data = datos)
null_model2 <- glmmTMB(Rate_fitness ~ Temperature + (1|Species/Highlight), family = t_family(link = "identity"), data = datos)
full_model3 <- glmmTMB(Rate_fitness ~ Temperature+Condition + (1|Species/Highlight), family = t_family(link = "identity"), data = datos)
full_model7 <- glmmTMB(Rate_fitness ~ Temperature*Condition + (1|Species/Highlight), 
                       family = t_family(link = "identity"), data = datos)

anova(reduced_model, null_model1, null_model2,full_model3,full_model7)

summary(full_model7)

# Extraer los componentes de varianza
var_comp <- insight::get_variance(full_model7)

print(var_comp)

var_specie <- var_comp$var.intercept["Species"]
var_strain <- var_comp$var.intercept["Highlight:Species"]
var_residual <- var_comp$var.residual
var_total <- var_specie + var_strain + var_residual  # Sumar todas las varianzas

# Calcular el porcentaje de varianza explicada
var_specie_pct <- (var_specie / var_total) * 100
var_strain_pct <- (var_strain / var_total) * 100
```
We evaluated the model assumptions

```{r}
hurdle_full <- glmmTMB(Rate_fitness ~ Temperature*Condition + (1|Species/Highlight), 
                       family = t_family(link = "identity"), data = datos)


# Residuos
sim_res <- simulateResiduals(hurdle_full)
plot(sim_res)

# Heterocidad de la varianza
plot(fitted(hurdle_full), residuals(hurdle_full))

# Estructura de correlación dentro de los niveles aleatorios
VarCorr(hurdle_full)
```
We then applyed Kruskal Wallis rank sum tests and Dunn's test for relative fitness

```{r}
my_anova <- kruskal.test(Rate_fitness ~ Condition, data = datos)
my_anova

resultado <- dunn.test(datos$Rate_fitness, datos$Condition, method = "BH", table = FALSE)

# Extraer los nombres de los grupos comparados
comparaciones <- as.data.frame(do.call(rbind, strsplit(resultado$comparisons, " - ")))

# Extraer los p-values ajustados
pvalues <- resultado$P.adjusted

# Crear un data frame con los resultados
tabla_resultados <- data.frame(
  Grupo1 = comparaciones$V1,
  Grupo2 = comparaciones$V2,
  P_value = pvalues
)

tabla_resultados 

my_anova_temp <- kruskal.test(Rate_fitness ~ Temperature, data = datos)
my_anova_temp
```
We also evaluated the relative fitness per temperature.

```{r}
datos_25 <- datos %>% filter(Temperature == "Control")
datos_treat <- datos %>% filter(Temperature == "Treatment")

my_anova_25_species <- kruskal.test(Rate_fitness ~ Species, data = datos_25)
my_anova_25_species
my_anova_25_condition <- kruskal.test(Rate_fitness ~ Condition, data = datos_25)
my_anova_25_condition
my_anova_treat_species <- kruskal.test(Rate_fitness ~ Species, data = datos_treat)
my_anova_treat_species
my_anova_treat_condition <- kruskal.test(Rate_fitness ~ Condition, data = datos_treat)
my_anova_treat_condition
```

```{r}
resultado_25 <- dunn.test(datos_25$Rate_fitness, datos_25$Condition, method = "BH", table = FALSE)

# Extraer los nombres de los grupos comparados
comparaciones <- as.data.frame(do.call(rbind, strsplit(resultado_25$comparisons, " - ")))

# Extraer los p-values ajustados
pvalues <- resultado_25$P.adjusted

# Crear un data frame con los resultados
tabla_resultados_25 <- data.frame(
  Grupo1 = comparaciones$V1,
  Grupo2 = comparaciones$V2,
  P_value = pvalues
)

tabla_resultados_25 

resultado_treat <- dunn.test(datos_treat$Rate_fitness, datos_treat$Condition, method = "BH", table = FALSE)

# Extraer los nombres de los grupos comparados
comparaciones <- as.data.frame(do.call(rbind, strsplit(resultado_treat$comparisons, " - ")))

# Extraer los p-values ajustados
pvalues <- resultado_treat$P.adjusted

# Crear un data frame con los resultados
tabla_resultados_treat <- data.frame(
  Grupo1 = comparaciones$V1,
  Grupo2 = comparaciones$V2,
  P_value = pvalues
)

tabla_resultados_treat 
```
Then, we evaluated the relative fitness per species.

```{r}
d_SE <- datos %>% filter(Species == "SE") %>% filter(Temperature == "Treatment")
d_SU <- datos %>% filter(Species == "SU") %>% filter(Temperature == "Treatment")
d_SA <- datos %>% filter(Species == "SA") %>% filter(Temperature == "Treatment")
d_SK <- datos %>% filter(Species == "SK") %>% filter(Temperature == "Treatment")
d_SM <- datos %>% filter(Species == "SM") %>% filter(Temperature == "Treatment")
d_SJ <- datos %>% filter(Species == "SJ") %>% filter(Temperature == "Treatment")
d_SP <- datos %>% filter(Species == "SP") %>% filter(Temperature == "Treatment")
d_SC <- datos %>% filter(Species == "SC") %>% filter(Temperature == "Treatment")

my_anova_SE <- kruskal.test(Rate_fitness ~ Condition, data = d_SE)
my_anova_SU <- kruskal.test(Rate_fitness ~ Condition, data = d_SU)
my_anova_SA <- kruskal.test(Rate_fitness ~ Condition, data = d_SA)
my_anova_SK <- kruskal.test(Rate_fitness ~ Condition, data = d_SK)
my_anova_SJ <- kruskal.test(Rate_fitness ~ Condition, data = d_SJ)
my_anova_SM <- kruskal.test(Rate_fitness ~ Condition, data = d_SM)
my_anova_SP <- kruskal.test(Rate_fitness ~ Condition, data = d_SP)
my_anova_SC <- kruskal.test(Rate_fitness ~ Condition, data = d_SC)

my_anova_SE
my_anova_SU
my_anova_SA
my_anova_SK
my_anova_SJ
my_anova_SM
my_anova_SP
my_anova_SC
```
```{r}
d_SE_25 <- datos %>% filter(Species == "SE") %>% filter(Temperature == "Control")
d_SU_25 <- datos %>% filter(Species == "SU") %>% filter(Temperature == "Control")
d_SA_25 <- datos %>% filter(Species == "SA") %>% filter(Temperature == "Control")
d_SK_25 <- datos %>% filter(Species == "SK") %>% filter(Temperature == "Control")
d_SM_25 <- datos %>% filter(Species == "SM") %>% filter(Temperature == "Control")
d_SJ_25 <- datos %>% filter(Species == "SJ") %>% filter(Temperature == "Control")
d_SP_25 <- datos %>% filter(Species == "SP") %>% filter(Temperature == "Control")
d_SC_25 <- datos %>% filter(Species == "SC") %>% filter(Temperature == "Control")

my_anova_SE <- kruskal.test(Rate_fitness ~ Condition, data = d_SE_25)
my_anova_SU <- kruskal.test(Rate_fitness ~ Condition, data = d_SU_25)
my_anova_SA <- kruskal.test(Rate_fitness ~ Condition, data = d_SA_25)
my_anova_SK <- kruskal.test(Rate_fitness ~ Condition, data = d_SK_25)
my_anova_SJ <- kruskal.test(Rate_fitness ~ Condition, data = d_SJ_25)
my_anova_SM <- kruskal.test(Rate_fitness ~ Condition, data = d_SM_25)
my_anova_SP <- kruskal.test(Rate_fitness ~ Condition, data = d_SP_25)
my_anova_SC <- kruskal.test(Rate_fitness ~ Condition, data = d_SC_25)

my_anova_SE
my_anova_SU
my_anova_SA
my_anova_SK
my_anova_SJ
my_anova_SM
my_anova_SP
my_anova_SC
```
```{r}

# Lista de nombres de especies
especies <- c("SE", "SU", "SA", "SK", "SJ", "SM", "SP", "SC")  # ajusta según tus especies

# Lista para guardar los resultados por especie
resultados_dunn_fitness <- list()

# Loop por especie
for (especie in especies) {
  df <- get(paste0("d_", especie))  # obtener el data frame de esa especie
  
  # Ejecutar dunn.test entre condiciones usando Rate_fitness
  resultado <- dunn.test(df$Rate_fitness, df$Condition, method = "BH", table = FALSE)
  
  # Extraer comparaciones y p-values
  comparaciones <- as.data.frame(do.call(rbind, strsplit(resultado$comparisons, " - ")))
  pvalues <- resultado$P.adjusted
  
  # Crear tabla con los resultados
  tabla_resultados <- data.frame(
    Especie = especie,
    Grupo1 = comparaciones$V1,
    Grupo2 = comparaciones$V2,
    P_value = pvalues
  )
  
  # Guardar la tabla en la lista
  resultados_dunn_fitness[[especie]] <- tabla_resultados
}

resultados_dunn_fitness$SE
resultados_dunn_fitness$SU
resultados_dunn_fitness$SA
resultados_dunn_fitness$SK
resultados_dunn_fitness$SJ
resultados_dunn_fitness$SM
resultados_dunn_fitness$SP
resultados_dunn_fitness$SC

```
```{r}

# Lista de nombres de especies
especies <- c("SE_25", "SU_25", "SA_25", "SK_25", "SJ_25", "SM_25", "SP_25", "SC_25")  # ajusta según tus especies

# Lista para guardar los resultados por especie
resultados_dunn_fitness <- list()

# Loop por especie
for (especie in especies) {
  df <- get(paste0("d_", especie))  # obtener el data frame de esa especie
  
  # Ejecutar dunn.test entre condiciones usando Rate_fitness
  resultado <- dunn.test(df$Rate_fitness, df$Condition, method = "BH", table = FALSE)
  
  # Extraer comparaciones y p-values
  comparaciones <- as.data.frame(do.call(rbind, strsplit(resultado$comparisons, " - ")))
  pvalues <- resultado$P.adjusted
  
  # Crear tabla con los resultados
  tabla_resultados <- data.frame(
    Especie = especie,
    Grupo1 = comparaciones$V1,
    Grupo2 = comparaciones$V2,
    P_value = pvalues
  )
  
  # Guardar la tabla en la lista
  resultados_dunn_fitness[[especie]] <- tabla_resultados
}

resultados_dunn_fitness$SE
resultados_dunn_fitness$SU
resultados_dunn_fitness$SA
resultados_dunn_fitness$SK
resultados_dunn_fitness$SJ
resultados_dunn_fitness$SM
resultados_dunn_fitness$SP
resultados_dunn_fitness$SC

```
Dunn's test for relative fitness in each strain and temperature

```{r}
# Lista de especies y temperaturas
especies <- c("SE", "SU", "SA", "SK", "SJ", "SM", "SP", "SC")
temperaturas <- c("Treatment", "Control")

# Lista para guardar todos los resultados
resultados_cepas <- list()

# Loop por especie
for (especie in especies) {
  
  # Loop por temperatura
  for (temp in temperaturas) {
    
    # Filtrar por especie y temperatura
    datos_filtrados_temp <- datos %>%
      filter(Species == especie, Temperature == temp)
    
    # Obtener cepas únicas dentro de esa especie y temperatura
    cepas <- unique(datos_filtrados_temp$Strain_2)
    
    # Loop por cepa
    for (cepa in cepas) {
      
      # Filtrar por cepa
      datos_cepa <- datos_filtrados_temp %>% filter(Strain_2 == cepa)
      
      # Saltar si no hay al menos 2 condiciones
      if (length(unique(datos_cepa$Condition)) < 2) next
      
      # Ejecutar Dunn test
      resultado <- dunn.test(datos_cepa$Rate_fitness, datos_cepa$Condition, method = "holm", table = FALSE)
      
      # Extraer resultados
      comparaciones <- as.data.frame(do.call(rbind, strsplit(resultado$comparisons, " - ")))
      pvalues <- resultado$P.adjusted
      
      # Crear tabla
      tabla_resultados <- data.frame(
        Especie = especie,
        Cepa = cepa,
        Temperatura = temp,
        Grupo1 = comparaciones$V1,
        Grupo2 = comparaciones$V2,
        P_value = pvalues
      )
      
      # Guardar con nombre único
      nombre <- paste(especie, "cepa", cepa, temp, sep = "_")
      resultados_cepas[[nombre]] <- tabla_resultados
    }
  }
}

# Combinar todos los resultados en una tabla
resultados_combinados <- do.call(rbind, resultados_cepas)

# Ver los primeros resultados
head(resultados_combinados)

```
Finally, analysis by evolved population.

```{r}
library(dplyr)

# Lista de especies
especies <- c("SE", "SU", "SA", "SK", "SJ", "SM", "SP", "SC")

# Temperaturas a considerar
temperaturas <- c("Control", "Treatment")

# Condiciones a comparar: ancestral vs las otras
condiciones_comparar <- c("Ancestral", "Control", "Treatment")

# Lista para guardar resultados
kruskal_resultados <- list()

# Loop por especie
for (especie in especies) {
  
  # Obtener cepas únicas de esa especie
  cepas <- unique(datos %>% filter(Species == especie) %>% pull(Strain_2))
  
  for (cepa in cepas) {
    
    for (temp in temperaturas) {
      
      for (cond in c("Control", "Treatment")) {  # Comparaciones contra Ancestral
        
        # Filtrar datos para Ancestral y la condición correspondiente
        datos_filtrados <- datos %>%
          filter(Species == especie,
                 Strain_2 == cepa,
                 Temperature == temp,
                 Condition %in% c("Ancestral", cond))
        
        # Continuar solo si hay al menos dos grupos en Line.1
        if (length(unique(datos_filtrados$Line.1)) < 2) next
        
        # Ejecutar Kruskal-Wallis
        kruskal_res <- kruskal.test(Rate_fitness ~ Line.1, data = datos_filtrados)
        
        # Guardar con nombre descriptivo
        nombre <- paste(especie, "cepa", cepa, temp, "Ancestral_vs", cond, sep = "_")
        kruskal_resultados[[nombre]] <- kruskal_res
      }
    }
  }
}

kruskal_resultados

```

```{r}

# Parámetros
especies <- c("SE", "SU", "SA", "SK", "SJ", "SM", "SP", "SC")
temperaturas <- c("Control", "Treatment")
comparaciones <- c("Control", "Treatment")

# Lista para guardar los resultados
dunn_resultados <- list()

for (especie in especies) {
  
  cepas <- unique(datos %>% filter(Species == especie) %>% pull(Strain_2))
  
  for (cepa in cepas) {
    
    for (temp in temperaturas) {
      
      for (cond in comparaciones) {
        
        # Filtrar datos para la comparación
        datos_filtrados <- datos %>%
          filter(Species == especie,
                 Strain_2 == cepa,
                 Temperature == temp,
                 Condition %in% c("Ancestral", cond))
        
        # Continuar sólo si hay al menos 2 grupos distintos en Line.1
        if (length(unique(datos_filtrados$Line.1)) < 2) next
        
        # Aplicar test de Dunn
        resultado_dunn <- dunn.test(
          datos_filtrados$Rate_fitness,
          datos_filtrados$Line.1,
          method = "BH",
          table = FALSE
        )
        
        # Extraer nombres de grupos comparados
        comparaciones_dunn <- as.data.frame(do.call(rbind, strsplit(resultado_dunn$comparisons, " - ")))
        
        # Crear tabla con resultados
        tabla <- data.frame(
          Grupo1 = comparaciones_dunn$V1,
          Grupo2 = comparaciones_dunn$V2,
          P_value = resultado_dunn$P.adjusted
        )
        
        # Guardar con nombre identificador
        nombre <- paste(especie, "cepa", cepa, temp, "Ancestral_vs", cond, sep = "_")
        dunn_resultados[[nombre]] <- tabla
      }
    }
  }
}

head(dunn_resultados)
```


**SECTION 3**

```{r}
output_dir <- "../results/Section3/"
input_dir <- "../data/Section3"
```

**Loading data**
```{r}
file_path <- file.path(input_dir, "Kinetic_parameters_ind.txt")
d <- read.table(file_path, header = TRUE, stringsAsFactors = FALSE)
head(d)

d2 <- d %>% filter(Highlight.1 != "SK1-4_Control_I3",Highlight.1 != "SK1-1_Control_I2",Highlight.1 != "SK1-2_Control_I2",
                   Highlight.1 != "SK2-1_Control_I1",Highlight.1 != "SK2-2_Treatment_I1",Highlight.1 != "SP1-3_Treatment_I3") 
head(d2)
```

First, we analyzed genotypes growth rates between conditions

```{r}
my_anova <- kruskal.test(Rate ~ Specie, data = d2)
my_anova

my_anova2 <- kruskal.test(Rate ~ Condition, data = d2)
my_anova2

resultado <- dunn.test(d2$Rate, d2$Condition, method = "BH", table = FALSE)

# Extraer los nombres de los grupos comparados
comparaciones <- as.data.frame(do.call(rbind, strsplit(resultado$comparisons, " - ")))

# Extraer los p-values ajustados
pvalues <- resultado$P.adjusted

# Crear un data frame con los resultados
tabla_resultados <- data.frame(
  Grupo1 = comparaciones$V1,
  Grupo2 = comparaciones$V2,
  P_value = pvalues
)

tabla_resultados
```
Then, generalized linear mixed model with Student-t distribution to test the effects of temperature and evolution condition on growth rate at differents temperatures. Model included random effects of strains and species.

```{r}
reduced_model <- glmmTMB(Rate ~ 1 + (1|Specie/Strain2), family = t_family(link = "identity"), data = d2)
null_model1 <- glmmTMB(Rate ~ Condition + (1|Specie/Strain2), family = t_family(link = "identity"), data = d2)
null_model2 <- glmmTMB(Rate ~ Temperature + (1|Specie/Strain2), family = t_family(link = "identity"), data = d2)
full_model3 <- glmmTMB(Rate ~ Temperature+Condition + (1|Specie/Strain2), family = t_family(link = "identity"), data = d2)
full_model7 <- glmmTMB(Rate ~ Temperature*Condition + (1|Specie/Strain2), 
                       family = t_family(link = "identity"), data = d2)

anova(reduced_model, null_model1, null_model2,full_model3,full_model7)

summary(full_model7)

# Extraer los componentes de varianza
var_comp <- insight::get_variance(full_model7)

print(var_comp)

var_specie <- var_comp$var.intercept["Specie"]
var_strain <- var_comp$var.intercept["Strain2:Specie"]
var_residual <- var_comp$var.residual
var_total <- var_specie + var_strain + var_residual  # Sumar todas las varianzas

# Calcular el porcentaje de varianza explicada
var_specie_pct <- (var_specie / var_total) * 100
var_strain_pct <- (var_strain / var_total) * 100

```
Checking assumptions

```{r}
hurdle_full <- glmmTMB(Rate ~ Temperature*Condition + (1|Specie/Strain2), 
                       family = t_family(link = "identity"), data = d2)


# Residuos
sim_res <- simulateResiduals(hurdle_full)
plot(sim_res)

# Heterocidad de la varianza
plot(fitted(hurdle_full), residuals(hurdle_full))

# Estructura de correlación dentro de los niveles aleatorios
VarCorr(hurdle_full)
```

Analysis of thermal parameters

**Loading data**
```{r}
file_path <- file.path(input_dir, "thermal_parameters_rel.txt")
param_rel <- read.table(file_path, header = TRUE, stringsAsFactors = FALSE)
head(param_rel)
```

Kruskal Wallis rank sum test

```{r}
my_anova_topt <- kruskal.test(topt_rel ~ Condition, data = param_rel)
my_anova_rmax <- kruskal.test(rmax_rel ~ Condition, data = param_rel)
my_anova_ctmax<- kruskal.test(ctmax_rel ~ Condition, data = param_rel)
my_anova_ctmin<- kruskal.test(ctmin_rel ~ Condition, data = param_rel)
my_anova_tolerance <- kruskal.test(tolerance_rel ~ Condition, data = param_rel)
my_anova_breadth <- kruskal.test(breadth_rel ~ Condition, data = param_rel)

my_anova_topt
my_anova_rmax
my_anova_ctmax
my_anova_ctmin
my_anova_tolerance
my_anova_breadth 
```

```{r}
# Lista de parámetros a analizar
parametros <- c("rmax_rel", "topt_rel", "ctmin_rel", "ctmax_rel", "tolerance_rel", "breadth_rel")

# Lista para guardar los resultados
lista_resultados <- list()

# Loop para cada parámetro
for (param in parametros) {
  resultado <- dunn.test(param_rel[[param]], param_rel$Condition, method = "BH", table = FALSE)
  
  # Extraer los nombres de los grupos comparados
  comparaciones <- as.data.frame(do.call(rbind, strsplit(resultado$comparisons, " - ")))
  
  # Extraer los p-values ajustados
  pvalues <- resultado$P.adjusted
  
  # Crear un data frame con los resultados
  tabla_resultados <- data.frame(
    Grupo1 = comparaciones$V1,
    Grupo2 = comparaciones$V2,
    P_value = pvalues
  )
  
  # Guardar el resultado en la lista
  lista_resultados[[param]] <- tabla_resultados
}

lista_resultados$rmax_rel
lista_resultados$topt_rel
lista_resultados$ctmin_rel
lista_resultados$ctmax_rel
lista_resultados$tolerance_rel
lista_resultados$breadth_rel
```
Spearman correlations

```{r}
library(dplyr)

# Comparaciones que quieres realizar
comparaciones <- list(
  c("topt_rel", "rmax_rel"),
  c("topt_rel", "tolerance_rel"),
  c("topt_rel", "ctmax_rel"),
  c("rmax_rel", "ctmax_rel"),
  c("topt_rel", "breadth_rel"),
  c("rmax_rel", "breadth_rel"),
  c("ctmax_rel", "ctmin_rel")
)

# Condiciones a comparar
condiciones <- c("Control", "Treatment")

# Lista para guardar resultados
correlaciones <- list()

# Loop por condición y por cada par de parámetros
for (cond in condiciones) {
  
  datos_filt <- param_rel %>% filter(Condition == cond)
  
  for (par in comparaciones) {
    x <- par[1]
    y <- par[2]
    
    # Filtrar datos con valores no NA en ambas columnas
    datos_par <- datos_filt %>% filter(!is.na(.data[[x]]), !is.na(.data[[y]]))
    
    # Realizar test de correlación
    res <- cor.test(datos_par[[x]], datos_par[[y]], method = "spearman")
    
    # Guardar resultados con nombre identificador
    nombre <- paste(cond, x, "vs", y, sep = "_")
    correlaciones[[nombre]] <- list(
      parametro_1 = x,
      parametro_2 = y,
      condicion = cond,
      rho = res$estimate,
      p_value = res$p.value,
      metodo = res$method
    )
  }
}

# Convertir la lista en data frame
tabla_correlaciones <- do.call(rbind, lapply(names(correlaciones), function(nombre) {
  res <- correlaciones[[nombre]]
  data.frame(
    Comparacion = nombre,
    Condicion = res$condicion,
    Parametro_1 = res$parametro_1,
    Parametro_2 = res$parametro_2,
    Rho = res$rho,
    P_value = res$p_value,
    Metodo = res$metodo,
    stringsAsFactors = FALSE
  )
}))

# Mostrar la tabla en consola
print(tabla_correlaciones)

```


```{r}
file_path <- file.path(input_dir, "param_rel_final.txt")
param_rel <- read.table(file_path, header = TRUE, stringsAsFactors = FALSE)
head(param_rel)

param_rel_filt <- param_rel %>% filter(Condition == "Treatment", Species %in% c("Se","Su","Sk","Sm"))

res2 <-cor.test(param_rel_filt$topt_rel, param_rel_filt$rmax_rel,  method = "spearman")
res2

res2 <-cor.test(param_rel_filt$topt_rel, param_rel_filt$tolerance_rel,  method = "spearman")
res2

res2 <-cor.test(param_rel_filt$topt_rel, param_rel_filt$ctmax_rel,  method = "spearman")
res2

res2 <-cor.test(param_rel_filt$rmax_rel, param_rel_filt$ctmax_rel,  method = "spearman")
res2

res2 <-cor.test(param_rel_filt$topt_rel, param_rel_filt$breadth_rel,  method = "spearman")
res2

res2 <-cor.test(param_rel_filt$rmax_rel, param_rel_filt$breadth_rel,  method = "spearman")
res2

res2 <-cor.test(param_rel_filt$ctmax_rel, param_rel_filt$ctmin_rel,  method = "spearman")
res2
```
```{r}
param_rel_filt <- param_rel %>% filter(Condition == "Treatment", Species %in% c("Sa","Sj","Sp","Sc"))

res2 <-cor.test(param_rel_filt$topt_rel, param_rel_filt$rmax_rel,  method = "spearman")
res2

res2 <-cor.test(param_rel_filt$topt_rel, param_rel_filt$tolerance_rel,  method = "spearman")
res2

res2 <-cor.test(param_rel_filt$topt_rel, param_rel_filt$ctmax_rel,  method = "spearman")
res2

res2 <-cor.test(param_rel_filt$rmax_rel, param_rel_filt$ctmax_rel,  method = "spearman")
res2

res2 <-cor.test(param_rel_filt$topt_rel, param_rel_filt$breadth_rel,  method = "spearman")
res2

res2 <-cor.test(param_rel_filt$rmax_rel, param_rel_filt$breadth_rel,  method = "spearman")
res2

res2 <-cor.test(param_rel_filt$ctmax_rel, param_rel_filt$ctmin_rel,  method = "spearman")
res2
```




